【裁判字號】    88,交易,343
【裁判日期】    890411
【裁判案由】    過失致死
【裁判全文】
臺灣嘉義地方法院刑事判決                        八十八年度交易字第三四三號
    公  訴  人  臺灣嘉義地方法院檢察署檢察官
    被      告  丙○○
右列被告因過失致死案件，經檢察官提起公訴（八十八年度偵字第七四六六號），本
院判決如左：
    主  文
丙○○因過失致人於死，處有期徒刑捌月，緩刑年。
    事  實
一、丙○○於民國（下同）八十八年十月三十日下午九時四十五分許，駕駛車號ＲＯ
    ─六○六三號自小貨車，沿嘉義縣六腳鄉○○村村道○○○○道台十九線公路往
    雲林縣北港鎮由南向北方向行駛，途經嘉義縣六腳鄉○○村村道○○道台十九線
    公路交岔路口時，原應注意汽車行駛時，駕駛人應注意車前狀況，並隨時採取必
    要之安全措施，而依當時情形路況及視距均良好，並無不能注意之情事，竟疏於
    注意，於途經上開岔路口欲跨越省道台十九線公路行駛時，未充分注意車前狀況
    ，而不慎撞及同方向由楊金河所騎乘沿嘉義縣六腳鄉○○村村道亦欲跨越省道台
    十九線公路行駛，而亦疏未注意後方應燃亮燈光或反光標誌之腳踏車，致楊金河
    受有頭部外傷、顱內出血之傷害，經送醫不治死亡。而丙○○於本件車禍發生後
    ，在未被有偵查犯罪職權之機關或公務員查知其為犯人前，即於車禍現場主動向
    前往處理之嘉義縣警察局朴子分局六家派出所警員乙○○自首，進而接受本件裁
    判。
二、案經丙○○肇事後向警自首及由臺灣嘉義地方法院檢察署檢察官相驗後偵查起訴
    。
    理  由
一、訊據被告丙○○對其於右揭時地駕駛自小貨車不慎肇事等事實坦承不諱，核與被
    害人楊金河之配偶甲○○指述之情節相符，並經警員即證人乙○○於本院調查時
    到庭結證屬實，復有道路交通事故調查報告表一份及肇事車輛與現場照片七張附
    於偵查卷可稽；而被害人確因本件車禍受傷不治死亡，亦經臺灣嘉義地方法院檢
    察署檢察官督同檢驗員相驗屬實，製有勘驗筆錄、相驗屍體證明書、驗斷書各一
    份附於偵查卷可憑。
二、經查被告駕駛車號ＲＯ─六○六三號自小貨車，沿嘉義縣六腳鄉○○村村道欲跨
    越省道台十九線公路往雲林縣北港鎮即由南向北方向行駛，途經肇事時地由後撞
    及同向前行，由被害人所騎乘之腳踏車肇事。被告所駕之自小貨車右前擋風玻璃
    凹陷，被害人所騎乘之腳踏車後輪凹陷，業據被告於警訊時供述在卷；而被告於
    警訊時亦供稱：「：：：我來不及剎車，從後方撞擊：：：」等語（均見八十八
    年度相字第六五三號卷第五頁）；且肇事現場係設有閃光紅燈之路段，其夜間有
    照明，有前揭道路交通事故調查報告表可稽，又依前揭相片顯示被害人所騎乘之
    腳踏車後方並未燃亮燈光或反光標誌，故堪認被告駕駛自小貨車未注意車前狀況
    ，由後追撞前行之被害人所騎乘之腳踏車肇事無疑。
三、按汽車行駛時，駕駛人應注意車前狀況，並隨時採取必要之安全措施；又慢車在
    夜間行車，應燃亮燈光，道路交通安全規則第九十四條第三項及第一百二十八條
    分別定有明文。而肇事現場為省道，肇事當時係晴天，夜間有照明，路況亦為乾
    燥、無缺陷、無障礙之柏油路面，視距良好等情，此亦有前開調查報告表及照片
    在卷可按，足見被告當時並無不能注意之情事，其應注意能注意竟疏未注意車前
    狀況，肇致本件事故，為肇事主因，自應負過失責任甚明；至被害人所騎乘腳踏
    車之後方並未燃亮燈光或反光標誌，顯然無法讓後車正確判斷前車動態，應為肇
    事次因，本件肇事責任之歸屬，經本院送請台灣省嘉雲區車輛行車事故鑑定委員
    會鑑定結果，亦同此認定，有該會八十九年二月二十五日嘉鑑字第八九○八九號
    函所附鑑定意見書在卷可參。另查被害人係因本件車禍致頭部外傷、顱內出血死
    亡，經臺灣嘉義地方法院檢察署檢察官督同檢驗員相驗明確，有前揭相驗屍體證
    明書、驗斷書、勘驗筆錄可憑，被害人因本件車禍死亡，與被告之過失行為間顯
    有相當因果關係。被告自白核與事實相符，本件事證已臻明確，被告過失致人於
    死犯行，洵堪認定。
四、核被告所為，係犯刑法第二百七十六條第一項因過失致人於死罪。查被告於本件
    車禍發生後，在未被有偵查犯罪職權之機關或公務員查知其為犯人前，即於車禍
    現場主動向前往處理之嘉義縣警察局朴子分局六家派出所警員乙○○自首，進而
    接受本件裁判，業據證人乙○○於本院調查時證述明確，應依刑法第六十二條前
    段之規定減輕其刑。爰審酌被告及被害人之過失程度（被告為肇事主因，被害人
    為肇事次因），所生之危害，肇事後坦承犯行之態度，並於肇事後與被害人家屬
    達成民事和解，有嘉義縣六腳鄉調解委員會調解筆錄在卷可憑，及其他一切情狀
    ，量處如主文所示之刑，以示懲儆。又被告前未曾受有期徒刑以上刑之宣告，有
    臺灣嘉義地方法院檢察署刑案資料查註紀錄表及台灣高等法院被告全國前案紀錄
    表各一紙在卷可稽，經此偵審程序，應知警惕，當無再犯之虞，本院認以暫不執
    行刑罰為適當，爰併諭知緩刑三年，以勵自新。
五、據上論斷，應依刑事訴訟法第二百九十九條第一項前段，刑法第二百七十六條第
    一項、第六十二條前段、第七十四條第一款，罰金罰鍰提高標準條例第一條前段
    ，判決如主文。
本案經檢察官廖家陽到庭執行職務
中      華      民      國    八十九    年      四      月     十一     日
                                臺灣嘉義地方法院刑事第一庭
                                    法  官    陳    卿    和
右正本證明與原本無異。
如不服本判決，應於判決送達後十日內向本院提出上訴狀( 應附繕本 )。
中      華      民      國    八十九    年      四      月     十一     日
                                    書記官    何    杉    禧
附錄本判決論罪之法條：
刑法第二百七十六條第一項：因過失致人於死者，處二年以下有期徒刑、拘役或二千
                          元以下罰金。


司法院資訊處製作；財團法人民間司法改革基金會備份。
